【裁判字號】    88,上易,1954
【裁判日期】    890223
【裁判案由】    違反著作權法
【裁判全文】
臺灣高等法院臺南分院刑事判決            八十八年度上易字第一九五四號    Ｇ
      上  訴  人
      即  被  告  丙  ○  ○
      選任辯護人  查  名  邦  律師
右上訴人因違反著作權法案件，不服臺灣臺南地方法院八十八年度易字第二三五九號
中華民國八十八年九月二十八日第一審判決（起訴案號：臺灣臺南地方法院檢察署八
十八年度偵字第七四七九號），提起上訴，本院判決如左：
      主      文
原判決撤銷。
丙○○無罪。
      理      由
一、公訴意旨略以；丙○○係台南市○○路○段一七八號二樓銀宮大舞場ＫＴＶ之負
    責人，基於概括犯意，自民國（下同）八十八年四月間起，至同年六月三日止，
    在上址，以乙○○（未經告訴）所寄放之點將家電腦伴唱機供客人點唱之方式，
    未經美華影視股份有限公司（以下稱美華公司）之同意或授權，公開多次播送美
    華公司享有著作權之音樂著作「心酸講無話」等歌曲供不特定顧客點唱。嗣於同
    年六月三日二十時許，為警在上址查獲並扣得乙○○所寄放之上開伴唱機一台、
    遙控器一台、電源線一條及點歌簿一本。因認丙○○涉犯著作權法第九十二條之
    罪嫌云云。
二、訊據上訴人即被告丙○○，坦承於右開時、地，向點將家公司特約代理商乙○○
    承租電腦伴唱機一台、遙控器一台、電源線一條及點歌簿一本供客人點唱之事實
    ，惟否認擅自侵害他人之著作財產權，辯稱：該伴唱機等物向乙○○承租時，乙
    ○○保證其伴唱機內所儲存之歌曲，均已取得公開播映權，故以營業用型較高價
    格承租，不知伴唱機內的歌曲未經授權，亦無違反著作權法之故意云云。
三、公訴人認被告涉有右揭犯行，無非係以被告在上址公開播送伴唱帶，並未經美華
    公司之同意或授權，為其主要論據。惟按著作權法第九十二條規定以公開播映方
    式侵害著作權罪之成立，應以行為人具有故意為其構成要件。
四、經查；被告承租系爭營業型伴唱機，其目的係為供其所經營餐廳客人點播使用，
    且點將家公司特約代理商乙○○亦保證其伴唱機內所儲存之歌曲，均已取得公開
    播映權，業據證人乙○○到庭供明，復據點將家公司法務甲○○亦到庭證述；點
    將家公司對於系爭歌曲有取得重製權利，並可於營業場所公開播送等語（見本院
    八十九年二月一日訊問筆錄），並分別提出香港商百代著作權代理股份有限公司
    台灣分公司（八十六年十二月十日）、一間製作有限公司（一九九八年元月十五
    日）、及點將股份有限公司（八十五年三月十八日）所立伴唱類授權同意合約書
    影本三份及點將家公司證明書一份，附卷可佐。足見被告在其主觀上，應無侵害
    告訴人美華公司著作財產權之認識，被告租用該營業型伴唱機時，其主觀即認其
    已繳清一切之費用，而可公開點播使用，足徵被告確無侵害告訴人著作財產權之
    故意無疑。況就客觀而言，系爭電腦伴唱機內儲存歌曲達數千首，顯難查悉歌曲
    之著作人誰屬後，再一一尋覓是否授權，再又被告相信伴唱機出租業者之說法及
    其承租營業用型價格高於家用型甚多，其主觀上不免對該伴唱機內所儲存歌曲，
    有均經合法授權之誤認。從而，被告確無侵犯美華公司著作財產權之認識與故意
    ，核與著作權法第九十二條之構成要件有間，尚難以該罪相繩。至於；點將家公
    司所取得之重製權，是否誠如告訴人所稱；僅限供家用，不得在營業場所內，公
    開播送、公開上映？此為告訴人與點將家公司間相互爭論問題，併此敘明。
五、原審未予詳查，遽為被告論罪科刑，認事用法，尚有未洽，被告上訴意旨否認有
    犯罪故意，指摘原判決不當，為有理由，應予撤銷改判，另為無罪之諭知，以免
    冤抑。
據上論結，應依刑事訴訟法第三百六十九條第一項前段、第三百六十四條、第三百零
一條第一項，判決如主文。
本案經檢察官張佩珍到庭執行職務。
中    華    民    國      八十九      年      二      月      二十三    日
                                  臺灣高等法院臺南分院刑事第四庭
                                      審判長法官  陳    義    仲
                                            法官  蔡    崇    義
                                            法官  徐    財    福
右正本證明與原本無異。
不得上訴。
                                      法院書記官  王    全    龍
中    華    民    國      八十九      年      二      月     二十四     日


司法院資訊處製作；財團法人民間司法改革基金會備份。
